【裁判字號】    98,訴,1543
【裁判日期】    990721
【裁判案由】    請求撤銷贈與行為等
【裁判全文】
臺灣臺南地方法院民事判決              98年度訴字第1543號
原      告  第一商業銀行股份有限公司
法定代理人  己○○
訴訟代理人  許世烜律師
複  代理人  許安德利律師
            黃郁蘋律師
被      告  丁○○
被      告  丙○○
被      告  甲○○
上3人共同
訴訟代理人  詹俊平律師
被      告  戊○○
訴訟代理人  乙○○
上列當事人間請求撤銷贈與行為等事件，本院於民國99年7月7日
言詞辯論終結，判決如下：
    主  文
被告丙○○與甲○○間就附表一編號１、２、３所示不動產於民
國九十八年七月三十一日所為贈與行為及於民國九十八年八月十
二日所為所有權移轉之物權行為，應予撤銷。
被告丁○○與甲○○間就附表一編號４、５、６所示不動產於民
國九十八年八月三日所為贈與行為及於民國九十八年八月十二日
所為所有權移轉之物權行為，應予撤銷。
被告甲○○應將如附表一編號１、２、３所示不動產於民國九十
八年八月十二日以夫妻贈與為原因及附表編號４、５、６號所示
不動產於民國九十八年八月十二日以贈與為原因所為之所有權移
轉登記予以塗銷。
被告丙○○與甲○○間就附表二所示不動產於民國九十八年八月
十七日所為贈與行為及於民國九十八年八月二十日所為所有權移
轉之物權行為，應予撤銷。
被告甲○○應將如附表二所示不動產於民國九十八年八月二十日
以夫妻贈與為原因所為之所有權移轉登記予以塗銷。
被告丙○○與甲○○間就附表三所示不動產於民國九十八年七月
三十一日所為贈與行為及於民國九十八年八月十一日所為所有權
移轉之物權行為，應予撤銷。
被告甲○○應將如附表三所示不動產於民國九十八年八月十一日
以夫妻贈與為原因所為之所有權移轉登記予以塗銷。
原告其餘之訴駁回。
訴訟費用新台幣參萬陸仟伍佰肆拾壹元，由被告丁○○、被告丙○○及被告甲○○負擔。
    事實及理由
甲、程序方面：
一、本件原告法定代理人原為陳裕璋，嗣於訴訟審理中變更為己○○，並經原告公司法定代理人己○○具狀聲明承受訴訟，
    有原告提出之第一商業銀行董事會一董會字第16753號函、
    第一商業銀行第22屆董事及第35屆監察人名單在卷足憑（見
    本院卷第265、266頁），核與民事訴訟法第170條、第175
    條第1項及第176條規定相符，應予准許。
二、被告戊○○經合法通知，未於最後言詞辯論期日到場，核無
    民事訴訟法第386條所列各款情事，應准原告之聲請，由其
    一造辯論而為判決，合先敘明。
乙、實體方面：
一、原告起訴主張：
（一）緣被告丁○○、丙○○及訴外人石怡靜等人擔任訴外人順
      源有限公司（以下簡稱順源公司）之保證人，於民國93年
      1月8日與原告訂立保證契約，約定在本金新台幣（以下同
      ）3000萬元限度內就順源公司對原告所負之債務負連帶清
      償責任；嗣順源公司於98年1月9日向原告借款850萬元、
      200萬元；於同年6月24日借款450萬元，詎順源公司自同
      年7月24日起，即怠於清償上開借款債務，原告已向本院
      聲請對順源公司及連帶保證人即被告丁○○、丙○○及訴
      外人石怡靜等人核發支付命令（案列本院98年度司促字第
      31241號），並已確定在案，訴外人順源公司、石怡靜及
      被告丁○○、丙○○等人應連帶給付原告1500萬元及利息
      、違約金。
（二）被告丁○○、丙○○、甲○○於98年8月間分別基於贈與
      原因無償為不動產移轉之行為（詳如附表一至三所示），
      使債務人即被告丙○○、丁○○陷於無資力而有害及原告
      之債權。依民法第244條第1項規定，被告丁○○與丙○○
      明知彼等對原告應與順源公司負1500萬元借款連帶清償責
      任，卻逕將其財產無償贈與被告甲○○，且被告丁○○與
      丙○○明之剩餘財產顯不足以清償對原告所負之債務，顯
      然有害原告對被告丁○○與丙○○之債權，爰請求撤銷上
      開所述之不動產贈與契約及物權行為，並命受益人回復登
      記。
（三）另者，被告甲○○與被告戊○○間並無金錢消費借貸關係
      ，則被告戊○○對被告甲○○，並無可供抵押擔保之債權
      存在，自無抵押權發生之可能，惟如附表三所示不動產上
      之40萬元抵押權設定登記，乃係被告甲○○及戊○○間之
      通謀虛偽意思而為設定，依民法第87條規定，其意思表示
      無效，並已妨害債權人就附表三所示不動產所有權求償之
      情，爰依民法第87條及第242條之規定，代位請求被告戊○○將上開不動產之抵押權設定登記予以塗銷。
（四）對被告抗辯之陳述：
    1.被告丁○○與丙○○同為順源公司向原告借款之連帶保證
      人，故渠等在順源公司無力清償對原告之債務時，均應負
      起保證人責任而清償借款之責任。縱被告丁○○與丙○○
      所稱其等繼承遺產之狀況屬實，被告丙○○亦應對原告負
      連帶保證人之責任。
    2.次按債權人依民法第244條規定，撤銷債務人所為之有償
      或無償行為者，衹須具備下列之條件，(一)為債務人所為之
      法律行為(二)其法律行為有害於債權人。(三)其法律行為係以
      財產權為目的(四)如為有償之法律行為，債務人於行為時，
      明知其行為有害於債權人，受益人於受益時，亦明知其事
      情。至於債務人之法律行為除有特別規定外無論為債權行
      為抑為物權行為，均非所問（最高法院42年度台上字第32
      3號判例意旨參照）：
    (1)被告丁○○將其為補償被告丙○○之土地持分移轉與被告
      甲○○，使原告所得受擔保之債權範圍減縮，顯侵害原告
      之權利；且將該欲移轉給被告丙○○之部分經丙○○之指
      示而移轉予被告甲○○，等同被告丙○○將系爭不動產贈
      與給被告甲○○，該移轉行為在在侵害原告債權，原告自
      得依民法第244條第1項之規定，請求撤銷被告丁○○與被
      告甲○○間贈與之債權與物權行為。
    (2)被告丙○○既對原告負有清償順源公司債務之責任，則被
      告丙○○將財產無償移轉他人，自屬損害債權人權益之法
      律行為，原告即得撤銷被告丙○○與被告甲○○間之夫妻
      贈與之物權及債權行為，並請求塗銷以夫妻贈與為原因之
      移轉登記。
    3.按抵押權係從屬於債權存在，倘無債權之存在，抵押權即
      失所附麗而不存在，被告甲○○與被告戊○○就附表三所
      示不動產為40萬元抵押權之設定登記，依訴外人乙○○於
      本院99年1月18日之證詞可知，係由乙○○與被告甲○○
      接洽借款事宜，亦係乙○○將款項交予被告甲○○，顯見
      被告戊○○與被告甲○○間實無借貸關係，該借貸關係是
      存於訴外人乙○○與被告甲○○間，被告戊○○與被告甲○○間顯無借貸關係存在，則被告戊○○與被告甲○○所
      為抵押權設定亦不存在，該抵押權之設定登記自應塗銷。
    4.按「有擔保物權（抵押權、質權）之債權，而其擔保物之
      價值超過其債權額時，自母庸行使撤銷權以資保全…」此
      有最高法院59年度313號判例可供參酌，故在擔保物之價
      值未超過債權額時，仍有行使撤銷權以保全債權之必要：
    (1)被告丁○○與丙○○依已確定之98年度司促字第30056號
      、98年度司促字第31241號支付命令，共積欠原告17,724,
      526元（724,526＋2,000,000＋8,500,000＋2,000,000＋
      4,500,000＝17,724,526元）。被告丁○○另依已確定之
      98年度司促字第29871號支付命令，對原告亦負有1000萬
      元（2,500,000＋2,500,000＋2,500,000＋2,500,000＝
      10,000,000元）之債務；而被告丙○○雖非該支付命令之
      債務人，然依被告丙○○於93年1月8日與原告簽訂之保證
      書，約定被告丙○○就被告丁○○現在及將來對原告所負
      之保證債務，在最高640萬元之限度內與被告丁○○負連
      帶責任。故被告丙○○就被告丁○○對原告所負1000萬元
      之債務，依上開約定在640萬元內仍應與被告丁○○負連
      帶責任。綜上，被告丁○○對原告實負有27,724,526元（
      17,724,526＋10,000,000＝27,724,526元）之債務，而被
      告丙○○則對原告負有24,124,526元（17,724,526＋6,40
      0,000＝24,124,526元）之債務。
    (2)本件被告丁○○與丙○○共同設定抵押權予原告之抵押物
      價值僅有1759萬8792元，未逾渠2人對原告所負之債務，
      且被告等又自承除擔保物外已無其他財產，故就被告丁○○與丙○○所為贈與或夫妻贈與等處分財產之行為仍屬侵
      害原告之債權，原告自得依民法第244條之規定撤銷該債
      權及物權行為。
（五）爰聲明：如主文第1至7項所示。被告戊○○應將附表三所
      示不動產，於98年9月4日以臺南縣永康地政事務所永一字
      第118910號所為擔保抵押債權40萬元之抵押權設定登記應
      予塗銷。
二、被告丁○○、丙○○及甲○○則以：
（一）查順源公司雖向原告設定最高限額3000萬元貸契之抵押設
      定，並由丁○○與訴外人石怡靜等為連帶保證人，但順源
      公司只向原告貸借1500萬元，且被告丁○○及丙○○有提
      供原告於99年2月26日綜合辯論意旨（二）狀附擔保物明
      細表所列之不動產設定抵押登記，其中土地部分之公告現
      值計有16,694,662元，而建物部份依課稅現值合計共有1,
      588,700元，則抵押物之公告現值及課稅現值合計共有18,
      283,362元，業已超過貸款金額1500萬元，而依一般交易
      市價，則超過甚多，何況原告已將抵押不動產施予強制執
      行，聲請查封拍賣，其將來拍定價格如何，尚屬未定，但
      如足夠抵償權全部債務，則被告等之任何有償或無償行為
      ，均不構成損害債權之情事，本件原告之請求撤銷贈與行
      為等即無理由，為此，求將本件訴訟於強制執行程序（99
      年度執簡字第1950號強制執行）終結前，停止訴訟程序。
（二）又98年司促字第29871號支付命令所載訴外人石怡靜與被
      告丁○○之連帶債務1000萬元，係訴外人石怡靜向原告及
      財團法人中小企業信用保證基金以信用貸款方式連續共借
      到1000萬元，由原告及財團法人中小企業信用保證基金各
      支付500萬元，因此，丁○○連帶保證石怡靜向原告借到
      之信用貸款應只有500萬元，被告丙○○於93年1月8日所
      立之保證書尚不包括此筆債務，縱有包括，亦僅限於500
      萬元範圍內為保證，而連同順源公司已提供抵押設定之連
      帶債務1500萬元，合計債務金額應僅為2000萬元，已足清
      償原告之債務，則被告丙○○、丁○○分別與甲○○間就
      如附表所示不動產所為贈與行為行為均不損害原告之債權
      ，原告訴請撤銷債權行為及物權行為，並請求被告甲○○
      塗銷所有權移轉登記，應無理由。
（三）另被告甲○○確有向被告戊○○借款40萬元，被告甲○○
      因而提供不動產辦理抵押權設定登記，業經證人結證屬實
      ，則被告甲○○及被告戊○○所為抵押權設定登記，並非
      通謀而為虛偽意思表示，因此，原告請求塗銷該部分抵押
      權登記，應無理由等語置辯。並均聲明請求駁回原告之訴
      。
三、被告戊○○雖未於最後言詞辯論期日到場，惟據其之前所為
    陳述略以：被告甲○○確有於98年9月間有向伊借款40萬元
    ，伊委由母親乙○○處理，由乙○○於98年9月4日自戊○○
    之銀行帳戶中提領40萬元交付予被告甲○○，有當場交付款
    項之照片為證，被告甲○○並將如附表三不動產設定權利價
    值40萬元之抵押權予被告戊○○以為擔保，故抵押權所擔保
    之債權確係存在，並非通謀虛偽意思表示等語置辯。爰聲明
    ：駁回原告之訴。
四、兩造不爭執之事實：
（一）原告對被告丙○○、丁○○債權部分：
    1.被告丁○○、丙○○、訴外人石怡靜及順源有限公司，依
      本院98年度司促字第31241號確定支付命令，連帶積欠原
      告本金850萬元、200萬元、450萬元，共計1500萬元及利
      息、違約金。
    2.被告丁○○、丙○○依本院98年度司促字第30056號確定
      支付命令，連帶積欠原告72萬4526元、200萬元及利息、
      違約金。
    3.被告丁○○及訴外人石怡靜即統順資源回收企業社依本院
      98年度司促字第29871號支付命令，連帶積欠原告250萬元
      共4筆，共計1,000萬元及其利息、違約金。
    4.被告丙○○曾於93年1月8日與原告簽訂保證書，約定就被
      告丁○○於最高640萬元之限度內負連帶保證之責。
（二）被告丙○○將其所有如附表一編號1、2、3號所示不動產
      所有權應有部分2分之1贈與被告甲○○，並完成以夫妻贈
      與為原因之所有權移轉登記行為；被告丁○○將其所有如
      附表一編號4、5、6號所示不動產所有權應有部分2分之1
      贈與被告甲○○，並完成以贈與為原因之移轉登記行為；
      被告丙○○將其所有如附表二所示不動產之所有權贈與被
      告甲○○，並完成以夫妻贈與為原因之移轉登記行為；被
      告丙○○將其所有如附表三所示不動產之所有權贈與被告
      甲○○，並完成以夫妻贈與為原因之移轉登記行為。另被
      告甲○○並於98年9月4日將附表三之不動產設定抵押權予
      被告戊○○（擔保債權總額為40萬元。）
（三）被告甲○○於98年9月4日與被告戊○○之母乙○○接洽借
      款取得40萬元款項，該筆借款係乙○○自戊○○所有之銀
      行帳戶提領。
（四）被告丙○○、丁○○提供如原告綜合辯論意旨二狀原證十
      附表所列不動產設定抵押權予原告為擔保（見本院卷105
      、106頁）。
（五）被告丙○○、丁○○除了前項抵押不動產及系爭不動產之
      外，無其他財產可供執行。
五、兩造爭執之事項：
（一）撤銷詐害債權行為部分：原告對被告丙○○債權金額？抵
      押品價值是否足供清償被告對原告的債務（是否有害原告
      債權）？
（二）塗銷抵押權登記部分：被告戊○○與被告甲○○就如附表
      三所示不動產抵押權設定之債權及物權行為係通謀虛偽意
      思表示而無效或及該抵押權所擔保之債權是否確係存在？
六、得心證之理由：
（一）撤銷詐害債權行為部分：
    1.有關原告對被告丙○○債權金額數額，被告丙○○雖抗辯
      伊對原告所負債務金額僅為17,724,526元（即上揭兩造不
      爭執事項第(一)項第1、2筆），至被告丁○○另積欠之1000
      萬元連帶保證債務（即不爭執事項第(一)項第3筆）並非其
      保證範圍云云。然查，觀諸被告丙○○於93年1月8日與原
      告簽訂之保證書（見本院卷第104頁），約定被告丙○○
      向原告保證就被告丁○○對原告所負之一切債務（包括保
      證債務），以本金640萬元為限額，與被告丁○○負連帶
      責任，核其性質為保證人與債權人約定就債權人與主債務
      人間所生一定債之關係範圍內之不特定債務，預定最高限
      額，由保證人保證之契約，學說上稱為最高限額保證。此
      種保證契約如定有期間，在該期間內所生約定範圍內之債
      務，不逾最高限額者，均為保證契約效力所及；如未定期
      間，保證契約在未經保證人依民法第754條規定終止或有
      其他消滅原因以前，所生約定範圍內之債務，亦同。故在
      該保證契約有效期間內，已發生約定範圍內之債務，縱因
      清償或其他事由而減少或消滅，該保證契約依然有效，嗣
      後所生約定範圍內之債務，於不逾最高限額者，債權人仍
      得請求保證人履行保證責任（最高法院77年度台上字第94
      3號判例參照）。本件被告丙○○既不否認簽立93年1月8
      日最高限額640萬元保證契約，參以該保證契約亦未限定
      保證何筆債務，被告復未能舉證證明曾對原告為終止最高
      限額保證契約之意思表示，依上開說明，被告丙○○自應
      就被告丁○○對原告所負1000萬元連帶保證債務，於640
      萬元範圍內與被告丁○○負連帶清償責任。因之，被告丙○○對原告所負債務金額應為24,124,526元（17,724,526
      ＋6,400,000＝24,124,526元）。原告該部分主張堪認可
      採。
    2.另被告丁○○、丙○○及甲○○抗辯稱：98年度司促字第
      29871號支付命令所載訴外人石怡靜與被告丁○○之連帶
      債務1000萬元，係訴外人石怡靜向原告及財團法人中小企
      業信用保證基金以信用貸款方式連續共借到1000萬元，由
      原告及財團法人中小企業信用保證基金各支付500萬元，
      故被告丁○○連帶保證訴外人石怡靜向原告所借得之信用
      貸款應只有500萬元，也因此被告丙○○於93年1月8日所
      立之保證書其對丁○○所連帶保證之金額應不能超過500
      萬元云云。惟查，中小企業信用保證基金係為協助中小企
      業融資而設立之專責機構，旨在配合政府政策，針對擔保
      品不足之中小企業提供信用保證，使其順利自金融機構取
      得所需之資金，中小企業向銀行申請貸款，如金融機構原
      則同意核貸，而企業無法提供抵押品或擔保品不足時，即
      可申請金融機構送請信用保證基金審查是否符合信用保證
      資格，待信用保證基金審核通過後同意於一定額度內提供
      保證，之後清償期屆至，債權人已對主從債務人依法訴追
      並取得執行名義，債權人得申請該信用保證基金先行交付
      代位清償之備償款項；又經信用保證基金先行交付清償之
      備償款項後之案件，授信單位仍應繼續積極催討或訴追，
      若有收回應即按保證比率匯還信用保證基金，以上有原告
      所提出之財團法人中小企業信用保證基金查覆書、中小企
      業融資信用保證作業手冊節本等件足憑（見本院卷240至
      243頁），縱有中小企業信用保證基金提供擔保，借款人
      仍為原授信單位，並非信用保證基金，且信用保證基金僅
      係於債權人對主從債務人依法訴追並取得執行名義且借款
      人已停止營業後先行交付代位清償之備償款項，之後債權
      人仍應對債務人繼續積極催討債務，如有收回，尚應依保
      證比率交還信保基金，非謂借款人取得信用保證基金備償
      款項即謂對債務人之債權消滅。是被告丁○○、丙○○及
      甲○○等人辯稱本院98年度司促字第29871號支付命令所
      示1000萬元借貸債權因有信用保證基金提供擔保500萬元
      ，故原告對被告之債權僅餘500萬元云云，並不足採。
    3.按債務人所為之無償行為，有害及債權者，債權人得聲請
      法院撤銷之；並得於聲請法院撤銷時，得並聲請命受益人
      或轉得人回復原狀，民法第244條第1項、第4項前段分別
      定有明文。次按民法第244條之撤銷權，其客體乃包括債
      務人所為之債權行為及物權行為，債權人行使此項撤銷權
      ，可同時訴請撤銷債務人所為之債權行為及物權行為。又
      所謂連帶保證債務，係指保證人與主債務人負同一債務，
      對於債權人各負全部給付之責任而言，連帶保證人與主債
      務人負同一清償責任，原告自得擇一請求，此觀民法第
      273條規定自明。再按債權人之債權，因債務人之行為，
      致有履行不能或困難之情形者，即應認有損害於債權人之
      權利，故在特定債權，倘債務人所為之無償行為，有害及
      債權者，債權人即得行使民法第244條第1項之撤銷權，以
      保全其債權（最高法院69年度台上字第1302號判決參照)
      。
    4.本件被告丁○○對原告負有27,724,526元之債務，被告丙○○則對原告負有24,124,526元之債務，又該2人為連帶
      清償關係，已認定如前，被告丁○○、丙○○、甲○○雖
      抗辯上開債務有被告丁○○、丙○○提供抵押不動產即台
      南縣官田鄉○○段362-1、363、368-4、368-7、368-9、3
      68-12、368-16、368-17、368-18、3 68-23地號等10筆土
      地及台南縣官田鄉○○段118、104建號等2筆建物為原告
      設定抵押權以供擔保，原告自得就上開抵押物拍賣所得價
      金優先受償，故渠等所為系爭不動產所有權移轉行為並無
      害及原告債權云云。然查，前開擔保物刻經本院民事執行
      處執行拍賣程序在案，且由本院99司執字第1950號、1949
      號民事執行事件囑託鑑價結果，台南縣官田鄉○○段362-
      1、368-4、368-7、368-9、368-12、368-16、368-17、36
      8-18、368-23地號等10筆土地價值共為24,617,000元（10
      ,004,000＋4,247,000＋5,055,000元＋1,815,000＋18,00
      0＋27,000＋35,000＋435,000＋2,981,000＝24,617,000
      元），台南縣官田鄉○○段363地號土地1筆價值為6,001,
      218元，共計30,618,218元（24,617,000+6,001,218＝30,
      618,218元），加上台南縣官田鄉○○段118、104建號等2
      筆建物共計1,715,000元，此有不動產估價報告書2份在卷
      可憑（見本院卷258至262頁），固堪認上開抵押物鑑定價
      值高於被告丁○○、丙○○對原告所負債務金額，惟上開
      抵押物中有關台南縣官田鄉○○段362-1、368-1 2、368-
      16、368-17、368-18、368-23地號等6筆土地，係訴外人
      「謝麗月」（非債務人）提供予原告擔保債務人「順源有
      限公司」之債務（即前揭兩造不爭執事項第(一)項第1筆）
      ，並設定「最高限額540萬元」抵押權，則原告對該等抵
      押物拍賣價金所得優先受償之金額應僅限於540萬元，是
      縱使該等抵押物之鑑價金額高於540萬元，原告亦僅得就
      其中540萬元部分有優先受償權。職是，縱以現正執行拍
      賣中之抵押物鑑定價格計算，原告得優先受償之數額亦僅
      為2423萬3千元（參本院卷263頁原告所提出之抵押物明細
      表），尚不足清償被告丁○○、丙○○所積欠原告之債務
      （被告丁○○對原告負有27,724,526元本金之債務，被告
      丙○○則對原告負有24,124,526元本金之債務，尚不含利
      息、違約金、執行費用等）。因之，原告主張被告丁○○
      等人所為無償贈與系爭不動產行為，已足害及債權一節，
      應堪採信。此外，被告丁○○、丙○○自承除系爭不動產
      及正執行中之抵押不動產外，並無其他財產可供原告執行
      ，則被告丁○○、丙○○分別將附表一至三所示之不動產
      無償贈與被告甲○○，原告即無從對被告丁○○、丙○○
      所有之不動產求償，將致原告之借款債權不能受償或增加
      行使之困難，自有害於原告之債權，至為明顯，揆諸前揭
      說明，原告自得依民法第244條第1項之規定，訴請撤銷被
      告被告丁○○、丙○○分別與被告甲○○間就如附表一至
      三所示不動產所為贈與之債權行為及所有權移轉之物權行
      為，並基於同條第4項前段之規定，請求受益人即被告甲○○以贈與為原因所為之所有權移轉登記予以塗銷，以為
      回復原狀，洵屬有據。
（二）塗銷抵押權登記部分：
      原告主張被告戊○○與被告甲○○間並無借貸關係，故抵
      押債權不存在，渠等間抵押權設定為通謀虛偽意思表示而
      無效云云，惟查，被告甲○○確實有與被告戊○○之母親
      乙○○接洽借款事宜並取得借款40萬元，該40萬元係由戊○○帳戶領出等情，為兩造所不爭，參以附表三之不動產
      設定抵押權登記日期為98年9月4日，對照被告戊○○提出
      之國泰世華銀行存摺交易紀錄顯示，98年9月4日確有提領
      40萬元，足認乙○○交付予被告甲○○款項係來自被告戊○○，則被告甲○○將不動產設定抵押權予被告戊○○作
      為借款擔保，尚難認渠等間有何通謀虛偽意思表示。況由
      父母代理子女處理借款之事，亦與社會常情無悖，原告尚
      不能僅因出面接洽交付借款之人為被告戊○○之母「乙○○」，即認借款人應為乙○○而非被告戊○○進而主張本
      件抵押權所擔保之債權不存在。此外，原告無法舉證證明
      被告甲○○、戊○○間之借貸債權係屬虛偽一節為真，則
      原告主張被告戊○○應塗銷抵押權設定登記云云，自屬無
      據。
七、綜上所述，原告依民法第244條第1項、第4項前段之規定，
    請求撤銷被告丙○○、丁○○分別與被告甲○○就附表一至
    三所示不動產所為贈與之債權行為及所有權移轉之物權行為
    ，被告甲○○並應將所有權移轉登記塗銷，均為有理由，應
    予准許。至原告主張被告戊○○、甲○○間抵押債權不存在
    ，訴請塗銷如附表三不動產之抵押權設定登記，則無理由，
    應予駁回。
八、末按法院為終局判決時，應依職權為訴訟費用之裁判；各當
    事人一部勝訴、一部敗訴者，其訴訟費用，由法院酌量情形
    ，命兩造以比例分擔或命一造負擔，或命兩造各自負擔其支
    出之訴訟費用，民事訴訟法第87條第1項、第79條分別定有
    明文。經核本件訴訟費用額為36,541元（即一審裁判費），
    本院審酌前開判決結果，認本件訴訟費用以由被告丁○○、
    丙○○、甲○○共同負擔為公平適當，爰依前開規定，確定
    如主文第3項所示。
九、據上論結，本件原告之訴一部為有理由，一部為無理由，依
    民事訴訟法第79條、第87條第1項，判決如主文。
中    華    民    國    99    年    7    月    21    日
                        民事第一庭法  官  蔡雅惠
以上正本證明與原本無異。
如不服本判決，應於送達後廿日內，向本院提出上訴狀並表明上
訴理由，如於本判決宣示後送達前提起上訴者，應於判決送達後
廿日內補提上訴理由書（須附繕本）。
如委任律師提起上訴者，應一併繳納上訴審裁判費。
中    華    民    國    99    年    7   月    21     日
                                  書記官  詹書瑋

司法院資訊處製作；財團法人民間司法改革基金會備份。
